臺灣板橋地方法院刑事判決　　　　　　　　　　　　九十一年度訴字第一三六○號
　　公　訴　人　臺灣板橋地方法院檢察署檢察官
　　被　　　告　丙○○　男　三.
右列被告因偽造文書案件，經檢察官提起公訴（九十一年度偵字第四六六三號），本
院判決如左：
    主      文
丙○○共同明知為不實之事項，而使公務員登載於職務上所掌之公文書，足以生損害
於公眾，處拘役伍拾日，如易科罰金，以參佰元折算壹日。
    事      實
一、丙○○曾因賭博案件，於民國八十二年間經臺灣桃園地方法院判處有期徒刑二月
    確定，於八十二年六月十五日易科罰金執行完畢（不構成本案累犯），未知記取
    教訓，緣同居女友甲○○（未據起訴）與之珠胎暗結，臨盆在即，但甲○○另涉
    嫌犯罪而逃匿，遭通緝在案，丙○○為使之隱避，商得不知甲○○為通緝犯之乙○○（未據起訴）同意甲○○以其名義產子及辦理出生登記，丙○○、甲○○、
    乙○○間遂基於使公務員登載不實之犯意聯絡，由乙○○出借全民健康保險卡及
    國民身分證供甲○○持至坐落桃園縣龜山鄉○○村○○街五號之長庚紀念醫院（
    俗稱林口長庚醫院）接受產檢及待產，迨至甲○○於八十八年二月二十二日上午
    八時五十分許，在前開醫院產下劉萬田，並取得前開醫院所出具、載有產婦名稱
    為乙○○之劉萬田出生證明書後，於八十八年三月一日某時，由丙○○前往臺北
    縣鶯歌鎮戶政事務所申請辦理劉萬田之出生登記，將明知不實之劉萬田生母為乙○○之事項，提供不知情之臺北縣鶯歌鎮戶政事務公務員登載於職務上執掌之公
    文書即戶籍登記簿上，足以生損害於公眾對戶籍登記正確性之信賴。
二、案經臺北縣政府警察局海山分局報請臺灣板橋地方法院檢察署檢察官偵查起訴。
    理      由
一、右揭事實，業據被告丙○○坦承不諱，核與證人甲○○於本院訊問與審理時之供
    證（見本院九十一年十一月十二日訊問筆錄及九十一年十二月十六日審判筆錄）
    及證人王美琪於本院訊問時結證所述（見本院九十一年八月十二日及九十一年九
    月五日訊問筆錄）相符，且有長庚紀念醫院八十八年二月二十二日出生證字00
    00000號出生證明書影本（見偵查卷第十六頁）、出生登記申請書影本（見
    偵查卷第十四頁）、及戶籍謄本（見偵查卷第十三頁）等存卷可資佐證，又本院
    囑託法務部調查局對劉萬田、丙○○、甲○○、乙○○四人併以人類紅血球型Ａ
    ＢＯ式血型鑑定法、人類遺傳因子ＤＮＡ  ＳＴＲ式型別鑑定法、累積親子關係
    指數ＣＰＩ值驗算法等鑑驗血緣關係結果，認為乙○○不可能為劉萬田生母，劉
    萬田極可能為甲○○與丙○○所生，有法務部調查局九十一年十一月二十八日調
    科肆字第○九一二三○六一六五○號鑑定通知書附卷可稽，尤證劉萬田之生母為
    乙○○，確屬不實之事項無疑。此外，被告供認其為前揭行為，係為使證人甲○○逃避通緝（見本院九十一年十二月十六日審判筆錄），與證人甲○○供證情節
    完全符合（見本院九十一年十一月十二日訊問筆錄及九十一年十二月十六日審判
    筆錄），均可信實。
二、告訴人乙○○雖矢口否認提供證件供甲○○生產，及同意登記為劉萬田之生母，
    惟其就相關事實之陳述，於警訊中先稱：「（問，為何當初妳的身分證會被冒用
    ﹖）當初丙○○跟我說他老婆因為逃婚出來，沒有健保，身體感到不適，跟我借
    用身分證與健保卡就醫，並沒有跟我說他老婆要生小孩要用。」（見偵查卷第五
    頁反面），於其後之警訊及偵查時又改口謂：「（問，你有無將身分證及健保卡
    借予丙○○﹖於何時﹖何地﹖）我只是借他看而已，並無借予他使用。在大約二
    年多以前，於臺北市○○○路與汀州路口的一家泡沫紅茶店，他向我要求看身分
    證、健保卡，說要確認我身分後，隨即便將該證件歸還給我，我並不知道他是如
    何偽造該證件的。」「我只是借健保卡及身分證給他（即被告丙○○）看，馬上
    就收回，並未將證件交給他。」（見偵查卷第七頁反面及第三十一頁反面），於
    本院訊問時初謂：「我未婚，當初是王美琪介紹我認識丙○○，丙○○跟我借證
    件的時間、地點我現在都忘記了，當時只有我跟丙○○在場，丙○○是跟我說他
    女友生病向我借身分證及健保卡，他當時並沒有跟我說他女友生什麼病，不過他
    說沒有錢辦健保，也沒有錢看醫生，我同情他們，所以就把證件借給他們，他們
    借去用了一、二天就還給我，他們就只有跟我借這麼一次，我真的不知道丙○○
    把孩子登記為我生的。」（見本院九十一年八月十二日訊問筆錄），嗣另稱：「
    其實本件根本是王美琪偷了我的證件，擅自拿給被告丙○○用，事後才告訴我。
    」「何時我不記得了，當時我跟王美琪一起住在羅斯福路五段六十號三樓，她就
    是利用跟我同住的機會偷的，後來是因為我要去辦遺失，告訴王美琪，王美琪便
    告訴我其實我的證件沒有遺失，是被她拿走的，我才知道以上的情形。」（見本
    院九十一年九月五日訊問筆錄），「（問，究竟借過幾次證件給丙○○？）一次
    ，而且這一次我還不知情，是王美琪自己擅自拿我的證件借給丙○○，當時我跟
    王美琪一同租住在羅斯福路五段四十號三樓，時間我不記得了，王美琪擅自拿走
    我的證件後，第二天我要看醫生，要拿健保卡我才發現我的健保卡跟身分證都不
    見了，當我要外出時撞見王美琪回來，我問她，她才承認被她拿走，經我一再追
    問她才承認是拿去借給被告，不過她也只是說被告的老婆要看病沒有錢。」（見
    本院九十一年十月七日審判筆錄），「我完全不曾見過甲○○，也沒有同意她把
    孩子過在我名下，也沒有借她使用健保卡，也沒有借給任何其他人使用。」（見
    本院九十一年十二月十六日審判筆錄），前後所述反覆齟齬之狀，甚為顯然，已
    難率爾置信，公訴人雖認證人王美琪於偵查中之證述與告訴人乙○○不利於被告
    之指述相符，然而證人王美琪於偵查中乃結證稱乙○○前後二度出借健保卡予被
    告供甲○○看病，且陳明關於乙○○稱遭被告欺騙而出借健保卡供人看病，不知
    實係供甲○○生產之用云云，乃聽聞自乙○○所言等語（見偵查卷第三十七頁反
    面及第三十八頁），顯見證人王美琪於偵查中之證言與告訴人乙○○歷次指訴非
    無扞格，且關於告訴人乙○○不知情之敘述，係來自乙○○之傳述，何能擔保告
    訴人乙○○不利於被告之片面指訴為真﹖矧證人王美琪二次接受本院隔離訊問結
    果，均一致指證乙○○聞被告向其商借健保卡、身分證為即將生產之小孩辦戶口
    ，並親睹甲○○懷孕無訛，方出借前開證件等語，並陳明偵查中失實之證言，係
    受乙○○所託而為，與被告及證人甲○○之供證，悉相吻合，俱徵證人王美琪於
    偵查中之結證，及告訴人乙○○否認自己涉案之陳述，無非串飾卸責之詞，均不
    足資為認定事實之論據。綜上，本案事證明確，被告犯行堪予認定，應依法論科
    。
三、核被告丙○○所為，係犯刑法第二百十四條使公務員登載不實罪及刑法第一百六
    十四條第一項使人犯隱避罪。被告與甲○○、乙○○間，就所犯使公務員登載不
    實罪名間，有犯意之聯絡及行為之分擔，皆為共同正犯。被告所犯前開二罪名間
    ，有方法目的之牽連關係，應依刑法第五十五條規定，從一較重之使公務員登載
    不實罪處斷。公訴人就被告所犯使人犯隱避罪，恝置不論，非無未洽，惟其與已
    起訴之使公務員登載不實罪名間，有牽連犯之裁判上一罪關係，應認已為起訴效
    力所及，本院得併予審究。公訴人認被告所為，另涉刑法第二百十六條、第二百
    十條行使偽造私文書罪嫌云云，無非以被告尚偽造乙○○之印章、署押，資為偽
    造乙○○同意被告認領劉萬田之私文書，並持以行使，辦理戶籍登記等情為據，
    固非無見；然而，乙○○提供自己名義與證件，供被告登記為劉萬田生母之事實
    ，既經論證屬實，被告又確為劉萬田生父，則就使用乙○○名義辦理被告認領劉
    萬田之相關事宜，當在被告與乙○○謀議及授權使用名義之範圍內，自無從以行
    使偽造私文書罪名繩之被告；茲以公訴人認被告所涉行使偽造私文書罪嫌與前開
    使公務員登載不實罪名間，有牽連犯之裁判上一罪關係，即不另為無罪之諭知，
    附此敘明。爰審酌被告為使同居女友逃避追緝，竟使同居女友以他人名義產子及
    辦理出生登記，混淆真正之親子關係，妨害國家之搜索權與戶政管理之正確性，
    應予非難，兼衡被告與同居女友間，雖無法定配偶之名，卻有夫妻之實，因此觸
    犯刑章，其行固屬不智，無何可恕，然而其情非無可憫，及其素行（曾因賭博案
    件，於八十二年間經臺灣桃園地方法院判處有期徒刑二月確定，於八十二年六月
    十五日易科罰金執行完畢，見卷內臺灣高等法院檢察署刑案紀錄簡覆表），以及
    犯罪後陳明知錯，非無悔意，態度尚稱良好等一切情狀，量處如主文所示之刑，
    並諭知易科罰金之折算標準，資為懲儆。
據上論結，應依刑事訴訟法第二百九十九條第一項前段，刑法第二十八條、第二百十
四條、第一百六十四條第一項、第五十五條、第四十一條第一項前段，罰金罰鍰提高
標準條例第一條前段、第二條，判決如主文。
本案經檢察官馬凱蕙到庭執行職務。
中      華      民      國    九十一    年     十二     月     三十     日
                                    臺灣板橋地方法院刑事第六庭
                                        法  官  蔡  新  毅
右正本證明與原本無異。
如不服本判決，應於判決送達後十日內，向本院提出上訴狀。
                                        書記官  謝  麗  秋
中      華      民      國    九十一    年     十二     月     三十     日
※附錄本案論罪科刑主要法條全文※
中華民國刑法第一百六十四條：
藏匿犯人或依法逮捕拘禁之脫逃人或使之隱避者，處二年以下有期徒刑、拘役或五百
元以下罰金。
意圖犯前項之罪而頂替者，亦同。
中華民國刑法第二百一十四條：
明知為不實之事項，而使公務員登載於職務上所掌之公文書，足以生損害於公眾或他
人者，處三年以下有期徒刑、拘役或五百元以下罰金。
